臺北高等行政法院裁定
　　　　　　　　　　　　　　　　　　 95年度訴字第00943號
原　　　告　甲○○○
被　　　告　財政部臺北市國稅局
代　表　人　許虞哲（局長）住同上
訴訟代理人　乙○○
　　　　　　丙○○
上列當事人間因綜合所得稅事件，原告不服財政部中華民國95年
1 月12日台財訴字第09400580800 號訴願決定，提起本件行政訴
訟。本院裁定如下︰
　　主  文
原告之訴駁回。
訴訟費用由原告負擔。
　　理  由
一、被告代表人原為張盛和，95年8 月28日變更為許虞哲，茲由
    新代表人具狀聲明承受訴訟，核無不合，應予准許。
二、按「行為時適用之所得稅法第82條第1 項規定之申請復查，
    為提起訴願以前必先踐行之程序。若不經過復查而逕為行政
    爭訟，即非法之所許。本件原告56年度營利事業所得稅結算
    申報，經被告官署調查核定後，僅以原料耗用部分申請復查
    ，對於折舊部分並無異議，是其就折舊部分，一併提起訴願
    ，自非法之所許。」、「受理訴願官署，應就訴願人聲明不
    服之範圍而為審查決定，其未經當事人提起訴願之事項，自
    無為訴願決定之餘地。」及「訴願決定將原課徵處分一部分
    撤銷，一部分予以維持，原告對於撤銷部分重核之稅額仍有
    不服，應再提起訴願請求救濟，不得與駁回再訴願部分一併
    提起行政訴訟，以紊行政救濟之程序。」改制前為行政法院
    62年度判字第96號、57年度判字第304 號及61年度判字第
    309 號分別著有判例可資參照。是知，依上開判例意旨，行
    政法院對於稅務爭訟行政救濟事件係採爭點主義，非採總額
    主義。因之，凡在復查階段未為爭執或已無爭執之事項，並
    不得嗣後於訴願或行政訴訟階段再為爭執。次按「納稅義務
    人對稅捐稽徵機關之復查決定如有不服，得依法提起訴願及
    行政訴訟。」稅捐稽徵法第38條第1 項定有明文，可知復查
    為稅捐稽徵法關於行政救濟程序之特別規定，當事人若未踐
    行復查程序，即逕行提起訴願及行政訴訟，自非法之所許。
三、查本件原告係萬邦中英語補習班（下稱萬邦補習班）負責人
    ，民國（下同）87年度綜合所得稅結算申報，自行申報執行
    業務所得新臺幣（下同）196,636 元，嗣經被告查帳核定其
    源自該補習班之執行業務所得為2,211,125 元，併課原告當
    年度綜合所得稅，核定綜合所得總額為2,360,608 元，淨額
    為2,216,668 元。原告對被告核定萬邦補習班之廣告費乙項
    不服，申請復查。嗣具文撤回廣告費關於724,524 元部分復
    查之申請，其餘系爭廣告費724,525 元部分，申經被告復查
    結果，已獲全部核減，但原告仍未甘服，提起訴願亦遭訴願
    決定駁回，遂向本院提起本件行政訴訟。
四、卷查，原告起訴狀記載被告未經查證即一舉刪除當年度
    2,014,489 元之費用等語，是原告係對所有經被告刪除不准
    認列之金額2,014,489 元之費用表示不服，提起本件訴訟。
    惟查，原告於91年10月7 日向被告提出復查申請時，僅對廣
    告費支出1,449,049 元部分不服（嗣又撤回半數廣告費之復
    查申請），並未對主張之旅費33,415元、修繕費39,000 元
    、稿費342,800 元、佣金支出50,000元、文具用品及印刷費
    100,225 元等費用（合計565,440 元）部分提出爭議，有其
    復查申請書及復查理由「復查項目」附原處分卷可稽；而原
    告對於上開剔除之費用中，固僅就廣告費1,449,049 元乙項
    申請復查，因嗣又向被告具文撤回廣告費支出724,524 元部
    分之復查申請，有其94年8 月2 日之撤回復查申請書附原處
    分卷足查，是此撤回部份因已非原申請復查之範圍，自仍非
    本件審理範圍。依前揭判旨及說明，金額1,289,965 元部分
    未踐行復查程序，原告就此部分提起行政訴訟，並不備起訴
    之合法要件，此部分之起訴，為不合法，應予駁回。
五、至原告未撤回部分，經被告以財北國稅法字第0940206242號
    復查決定，准予追認萬邦補習班廣告費724,525 元，變更核
    定萬邦補習班87年度全年所得額為1,486,600 元（計算式：
    2,211,125 －724,525 ＝1,486,600 ），又依該筆所得性質
    ，核屬原告之其他所得，被告乃將初查核定系爭執行業務所
    得中之1,486,600 元部分轉正為其他所得，其餘超過
    1,486,600 元部分之系爭執行業務所得724,525 元，予以核
    減在案，此部分原告復查之申請顯然全部有理由，已經被告
    復查決定准予追認而無爭議，是本件原告申請復查之系爭標
    的已經被告依職權自行撤銷而不復存在。又按「提起行政撤
    銷訴訟，以行政機關之違法行政處分造成人民權利或法律上
    利益損害為要件。」行政訴訟法第4 條第1 項定有明文。是
    原告此部分之起訴，因原處分即復查決定係對原告有利，並
    不會對原告之權利或法律上利益造成損害，即原告並無起訴
    請求撤銷行政處分之訴之利益，其提起撤銷訴訟，亦與法未
    合，亦應予以駁回。訴願決定駁回理由雖有不同，但結論並
    無不合，仍應予以維持。
六、原告之訴既因起訴不備其他要件及無訴之利益而駁回，兩造
    其餘關於實體事項之主張與舉證，即無庸審酌，附此敘明。
七、據上論結，本件原告之訴為不合法，依行政訴訟法第107 條
    第1 項第10款、第104 條，及民事訴訟法第95條、第78條，
    裁定如主文。
中　　華　　民　　國　　96　　年　 　3　　月　 23  　 日
                    第六庭審判長法　官  林  文  舟
                      　　　　　法　官  許  瑞  助
                                法　官  陳  鴻  斌
上為正本係照原本作成。
如不服本裁定，應於送達後10日內向本院提出抗告狀（須按他造
人數附繕本）。
中　　華　　民　　國　　96　　年　 　3　　月　 30  　 日
                                書記官  陳  清  容
